【裁判字號】    88,易,4253
【裁判日期】    890711
【裁判案由】    詐欺
【裁判全文】
臺灣板橋地方法院刑事判決                        八十八年度易字第四二五三號
    公  訴  人  臺灣板橋地方法院檢察署檢察官
    被      告  戊○○
右列被告因詐欺案件，經檢察官提起公訴（八十八年度偵緝字第一二Ｏ四號），本院
判決如左：
    主  文
戊○○連續意圖為自己不法之所有，而侵占對於業務上所持有之物，處有期徒刑捌月
。
    事  實
一、戊○○自民國（下同）八十七年四月九日起受僱設於彰化市之眾城實業股份有限
    公司（下稱眾城公司），擔任臺北分公司業務經理，負責於接獲訂單後，向眾城
    公司陳報所需原料數量，經核准後採購原料布，並依其調度，委交由加工廠棧置
    、加工而持有之，為執行業務之人。詎戊○○竟意圖為自己不法之所有，並基於
    概括之犯意，自民國八十七年十月十九日起至同年十二月四日止，連續將其業務
    上持有，由昌佑針織有限公司（下稱昌佑公司）、富川紡織股份有限公司（下稱
    富川公司）代為棧置詳如附表所示之布品，分別售予不知情之乙○○、丁○○（
    業經台灣高等法院檢察署八十八年度議字第三三三Ｏ不起訴處分確定），而變易
    為所有之意思將布品侵占入己（侵占之詳細日期、品名、數量均詳如附表所示）
    ，並分別得款新台幣（下同）五十萬八千五百元、五萬四千六百三十五元，均留
    供己用，嗣經眾城公司會計比對帳目，始發現上情。
二、案經眾城公司訴由台灣板橋地方法院檢察署檢察官偵查起訴。
    理  由
一、訊據被告固坦承未經告訴人公司同意即將原料布售予乙○○、丁○○，所得款項
    亦未交回公司等情，惟否認有何侵占犯行，辯稱：當時確有接獲客戶訂單，才會
    陳報眾城公司買進原料布，生產過程中客戶要取消訂單，其為避免虧損，才私自
    賣掉原料布，並無利益可圖云云。惟查：(一)被告於偵查中辯稱：因眾城公司積欠
    其半年之薪水、紅利，所以將原料布賣掉，所得款項留供己用，復表示其已向眾
    城公司總經理談過，要分三期清償予該公司云云（八十八年偵緝字第一二Ｏ四號
    卷第十五頁），而於本院訊問時改口辯稱前詞，前後供述不一，已難輕信，而眾
    城公司並未積欠被告薪水、紅利乙節，業經告訴人代理人丙○○、甲○○分別到
    庭陳述明確（本院八十八年十一月二十五日、同年十二月十四日訊問筆錄），若
    被告果認眾城公司積欠其薪水、紅利，又何須於眾城公司發現其出售原料布後，
    即表示願意將上開款項分期返還予眾城公司？又被告自八十八年二月二十四日檢
    察官開始偵查迄至本院八十九年六月二十七日審理終結，長達一年四月之期間，
    均未能指明究係何客戶臨時取消訂單，亦未能提出相關資料佐證，況被告亦自承
    售布所得悉數供己花用，並未交回公司，則其有不法意圖甚明，其空言所辯，不
    足採信；(二)被告原係擔任告訴人公司台北分公司之業務經理，依其職權得以直接
    動用原料布，加工廠商亦不負向總公司查核之義務等情，為被告所供承在卷（見
    本院八十九年五月十一日訊問筆錄），核與證人即原昌佑公司員工己○○證述：
    被告若要把原料布賣掉，不需加工廠商同意，因為原料布不屬加工廠商所有，只
    要被告要動用，就會讓被告領走等語相符（見本院八十九年一月二十五日訊問筆
    錄），足證上開棧置於加工廠商之原料布係被告業務上所持有之物；(三)被告將存
    放於昌佑公司、富川公司之原料布，分別售予不知情之乙○○、丁○○等情，業
    經告訴人代理人丙○○、甲○○歷次指訴綦詳，核與證人丁○○到庭證述：被告
    打電話要伊到眾城公司看布料樣本，談妥後先在眾城公司把錢交給被告，再由伊
    直接到富川公司提貨，只有向被告買一次，付了五萬四千六百三十五元等語；證
    人乙○○到庭證述：係被告主動聯絡要伊去眾城公司看布，被告會從公司傳真到
    昌佑，伊就直接派司機到昌佑拿貨，共買了五十萬八千五百元的布等語相符，復
    有富川出貨明細表五紙（八十八年度偵字第五ＯＯ九號卷四四至四八頁）、昌佑
    公司出貨明細表十紙（同前卷第五四至六三頁）、被告書立予眾城公司之自白書
    一紙等附卷可稽。本件事證明確，被告業務侵占犯行洵堪認定。
二、核被告所為，係犯刑法第三百三十六條第二項之業務侵占罪。又被告對委交由加
    工廠商棧置之原料布有持有關係，並得直接動用，已如前述，公訴人認被告向加
    工廠商佯稱眾城公司欲將原料布交由乙○○、丁○○運走，致加工廠商陷於錯誤
    ，而如數交付，被告則將詐得之原料布販賣予乙○○、丁○○二人，並論以詐欺
    取財罪，容有誤會。按刑事訴訟法第三百條所謂變更起訴法條，係指在不擴張及
    減縮單一法益及同一被害客體之原訴之原則下，法院就有罪判決，於不妨害基本
    社會事實之範圍內，得自由認定事實，並變更檢察官所引應適用之法條而言，侵
    占與詐欺取財二罪，其基本社會事實同為意圖為自己或第三人不法之所有，以和
    平手段取得他人之財物，侵害他人之財產法益，故檢察官雖以詐欺取財罪起訴，
    法院依調查證據審理結果，就同一事實，如認被告犯罪手段有異於起訴書所認定
    者，即得變更起訴法條之罪名（最高法院八十一年度台非字第四二三號判決參照
    ）。本院對被告犯罪手段雖異於起訴書之認定，然其基本社會事實既屬相同，起
    訴之法條應予變更。被告先後多次業務侵占犯行，時間緊接，犯罪構成要件相同
    ，顯係基於概括犯意反覆而為，應依連續犯之規定論以一罪，並加重其刑。爰審
    酌被告犯罪之動機、目的、手段、所生損害非輕、犯後迄未能與告訴人達成和解
    之態度等一切情狀，量處如主文所示之刑，以資懲儆。
據上論斷，應依刑事訴訟法第二百九十九條第一項前段，刑法第五十六條、第三百三
十六第二項，罰金罰鍰提高標準條例第一條前段，判決如主文。
本案經檢察官黃明絹到庭執行職務
中      華      民      國      八十九      年     七     月    十一    日
                                      台灣板橋地方法院刑事第三庭
                                          審判長法  官  陳財旺
                                                法  官  陳志揚
                                                法  官  蕭一弘
右正本證明與原本無異
如不服本判決應於送達後十日內向本院提出上訴狀
                                                書記官  王苑琦
中      華      民      國      八十九      年     七     月    十四    日
附錄本案論罪科刑法條全文
刑法第三百三十六條
對於公務上或因公益所持有之物，犯前條第一項之罪者，處一年以上七年以下有期徒
刑，得併科五千元以下罰金。
對於業務上所持有之物，犯前條第一項之罪者，處六月以上五年以下有期徒刑，得併
科三千元以下罰金。
前二項之未遂犯罰之。
附表


司法院資訊處製作；財團法人民間司法改革基金會備份。
